【裁判字號】    99,消債更,255
【裁判日期】    990823
【裁判案由】    聲請更生程序
【裁判全文】
臺灣高雄地方法院民事裁定           99年度消債更字第255號
聲  請  人  甲○○
上列當事人聲請消費者債務清理事件，本院裁定如下：
    主  文
聲請人甲○○自中華民國九十九年八月二十三日十六時起開始更
生程序。
命司法事務官進行本件更生程序。
    理  由
一、聲請意旨略以：伊有不能清償債務情事，曾依「中華民國銀
    行公會會員辦理消費金融案件無擔保債務協商機制」請求共
    同協商債務清償方案成立，約定自96年1 月起，分120 期，
    每月10日清償新臺幣（下同）35,084元。然聲請人申請協商
    後，於96年5 月因公司業務縮減遭資遣，動用存款始能依約
    維持繳款，於繳款10期後聲請人實無力償還而於96年11月毀
    諾，顯已盡相當之還款誠意，因客觀上收入不足且乃非自願
    離職，實有不可歸責於已事由，致履行顯有重大困難，爰聲
    請准予裁定更生等語。
二、按債務人不能清償債務或有不能清償之虞者，得依消費者債
    務清理條例所定更生或清算程序，清理其債務。債務人無擔
    保或無優先權之債務總額未逾1200萬元者，於法院裁定開始
    清算程序或宣告破產前，得向法院聲請更生。又於消費者債
    務清理條例施行前，債務人依金融主管機關協調成立之中華
    民國銀行公會會員，辦理消費金融案件無擔保債務協商機制
    與金融機構成立之協商，準用同條例第151 條第5 項之規定
    ，即債務人與金融機構協商成立者，不得聲請更生或清算，
    但因不可歸責於己之事由，致履行顯有重大困難者，不在此
    限。如法院開始更生程序之裁定，應載明其年、月、日、時
    ，並即時發生效力。法院裁定開始更生或清算程序後，得命
    司法事務官進行更生或清算程序，必要時得選任律師、會計
    師或其他適當之自然人或法人一人為監督人或管理人。消費
    者債務清理條例第3 條、第42條第1 項、第151 條第5 項、
    第6 項、第45條第1 項及第16條第1 項分別定有明文。
三、經查：聲請人所主張之上開事實，業據提出財產及收入狀況
    說明書（卷9-11頁）、債權人清冊（卷12-21 頁）、協議書
    及無擔保債務明細表（卷24-27 頁）、離職證明書（卷28頁
    、100 頁）、聲請人95、96、97、98年度綜合所得稅各類所
    得資料清單及財產歸屬資料清單（卷29頁、37-38 頁、
    80-81 頁）、聯合徵信中心之個人資料（卷41-45 頁、
    68-79 頁）、聲請人及配偶勞保投保資料表（卷46-47 頁、
    92-93 頁）、在職證明書（卷48頁）、戶籍謄本（卷49-51
    頁、97頁）、群策國際資產股份有限公司薪資單（卷82-83
    頁）、土地及建物登記謄本正本（卷86-89 頁）、配偶及子
    女97、98年度國稅局財產歸屬資料及綜合所得稅各類所得資
    料清單（卷94-96 頁、98-99 頁）、國泰世華銀行民事陳報
    狀（卷101-118 頁）等可憑，可信為實。
四、本院審酌聲請人95至97年度所得分為198,050 元、147,509
    元、147,516 元，換算每月收入為16,504元、12,292 元、
    12,293元，98年僅有所得62元，名下有土地一筆、房屋一棟
    ，均設定抵押（卷29頁、37-38 頁、80-81 頁所得及財產資
    料清單、86-89 頁土地及建物登記謄本），99年3 月起任職
    於群策資產公司，每月收入為28,000元（卷48頁在職暨薪資
    證明單）。聲請人陳稱需扶養2 名未成年子女（卷11頁），
    考量聲請人目前負債情形，依民法第1119條規定，其應負扶
    養義務之程度，自有別於一般，應以96年毀諾時申報免稅額
    每名子女每月約6,500 元（77000 ÷12）為扶養必要費用較
    適當，並與配偶蔡宏益平均分擔，則聲請人應負擔子女之扶
    養費用為6,500 元（6500×2 ÷2 ）。並應按當年（96年）
    高雄市每人每月最低生活費計算聲請人之必要生活費用為
    10,708元，則以聲請人毀諾之96年度每月平均收入12,292元
    為準，扣除其必要支出17,208元（6500＋10708 ），顯入不
    敷出，確已不足清償每月協商款35,084元，短期或可勉力為
    之，但終難以為繼，致不能履約，並無違常。因此，聲請人
    無法依協議繼續償還，既係因客觀收入不足所致，非因協議
    後故意浪費或其他不利償還之行為，且其在96年5 月30日被
    資遣後（卷28頁離職證明書），在收入不足償還協商金額之
    情形下，仍繼續償還至96年11月始毀諾（卷27頁、101 頁）
    ，則應認已盡相當之償還誠意，實有不可歸責於聲請人之事
    由，致履行顯有重大困難。而聲請人無擔保或無優先權之債
    務總額未逾新臺幣1,200 萬元，復無同條例第46條規定已經
    法院裁定開始清算程序或宣告破產及第6 條第3 項、第8 條
    各款所定駁回更生聲請等程序事由存在，則債務人聲請更生
    ，是有理由。爰裁定如主文。
中    華    民    國    99    年    8     月    23    日
              民事第四庭    法      官  藍家慶
上為正本係照原本作成
本裁定已於99年8月23日下午4時公告
本件不得抗告
中    華    民    國    99    年    8     月    23    日
                            書  記  官  呂姿儀

司法院資訊處製作；財團法人民間司法改革基金會備份。
